臺灣高等法院臺中分院刑事裁定
111年度聲再字第112號
再審聲請人  
即受判決人  黃怡斌



上列聲請人即受判決人因違反毒品危害防制條例等案件，對於本
院103年度上訴字第1563號中華民國104年2月26日刑事確定判決
（第一審案號：臺灣臺中地方法院102年度訴字第2455號。追加
起訴案號：臺灣臺中地方檢察署102年度偵字第24849號），聲請
再審，本院裁定如下：
    主  文
再審之聲請駁回。
    理  由
一、聲請再審意旨略以：
　㈠本件原判決認聲請人所犯情節，僅係為幫助運輸第一級毒品
    ，故依刑法第30條第2項減輕其刑，並認聲請人符合毒品危
    害防制條例(下稱毒品條例)第17條第1項、第2項減刑規定，
    然認無情輕法重之情形，無刑法第59條適用餘地等語。查毒
    品條例第17條第1項、第2項乃為鼓勵交出上手及自白犯罪所
    設特別規定，該減刑規定均屬被告犯罪行為個人情狀事由，
    縱法院審理個案犯罪情狀並非顯堪憫恕，亦得依上述規定減
    輕其刑，並得以遞減之。是上述減刑規定自非法院得以斟酌
    個案犯罪情節輕微與否，而據以裁量減刑之法律依據。
　㈡再查，原判決亦認定聲請人涉案情節非鉅，於正犯出境前往
    泰國運輸毒品前，聲請人仍極力勸阻正犯放棄該犯罪行為。
    是本案聲請人應屬個案情節輕微之犯罪行為，毒品條例第4
    條第1項之法定刑度顯然過苛，原判決認不得再適用刑法第5
    9條酌量減輕其刑，認事用法不當，顯然有罪責不相當之疑
    義，毒品條例第4條第1項不分犯罪情節輕重，法定刑均為死
    刑、無期徒刑，違反罪刑相當原則而與憲法第23條比例原則
    不符，更違背公民與政治權利國際公約第6條第2項犯情節最
    嚴重之罪使得苛處死刑之規定。爰依法聲請再審等語。
　㈢民國111年5月11日「聲請再審答辯書」補充聲請意旨略以：
    原判決未對被告違法情節輕微之個案，依刑法第59條酌量減
    輕其刑，且依法遞減之計算方式有疑義，爰依法聲請再審等
    語。
二、按聲請再審，應以書狀敘述理由，附具原判決之繕本及證據
    ，提出於管轄法院為之，刑事訴訟法第429 條前段所明定。
    此為聲請再審之法定程式，如有違背者，除有可以補正情形
    應定期命補正外，應依同法第433 條以不合法為由裁定駁回
    再審之聲請。所謂敘述理由，係指具體表明符合法定再審事
    由之原因事實而言，倘僅泛言聲請再審，而未敘明具體情形
    ，或所述具體情形，與法定再審事由不相適合，或未指出或
    提出足以證明再審事由存在之證據，均應認聲請再審之程序
    違背規定。又聲請再審之程式是否合法，攸關聲請人及受判
    決人之時效利益等權益，若不合法律上之程式可以補正者，
    法院自應定期先命補正，同法第433 條但書固已明揭此旨，
    惟法院依同法第429條之2規定，踐行通知聲請人、代理人到
    場，聽取檢察官及受判決人意見之程序，並向聲請人、受判
    決人闡明應敘述之再審理由或依法應指出、提具之證據，而
    為聲請人、受判決人拒絕、或表示無從補正、或不為回應，
    而足認已合法保障聲請人或受判決人權益者，即屬不能補正
    ，法院亦無庸再行定期命補正。復按受理再審聲請之法院，
    應先審查再審之聲請是否具備合法條件，必再審之聲請合法
    ，始能進而審究其再審之聲請有無理由（最高法院110年度
    台抗字第692號刑事裁定意旨參照）。另再審及非常上訴制
    度，雖均為救濟已確定之刑事判決而設，惟再審係為原確定
    判決認定事實錯誤而設之救濟程序，與非常上訴程序係為糾
    正原確定判決法律上錯誤者有別，是倘所指摘者，係關於原
    確定判決適用法律不當之情形，核屬非常上訴之範疇，並非
    聲請再審所得救濟（最高法院108年度台抗字第555號刑事裁
    定意旨參照）。
三、經查：
　㈠聲請人前因違反毒品危害防制條例等案件，經臺灣臺中地方
    法院以102年度訴字第2455號判處有期徒刑4年，嗣經本院以
    103年度上訴字第1563號判決駁回檢察官及聲請人之上訴並
    告確定在案，此經本院調取上開全部卷宗核閱無訛。　
　㈡聲請人111年4月26日所提「刑事聲請再審狀」及111年5月11
    日本院訊問時所提「聲請再審答辯書」，均未具體說明其所
    指新事實及新證據為何，亦未檢附相關證據，僅係就原確定
    判決未依刑法第59條規定酌減其刑，及爭執量刑過重違反罪
    刑相當原則、比例原則等語，均難認已具體表明符合法定再
    審事由之原因事實。嗣經本院於111年5月11日訊問時諭知「
    再審理由為何？」「請聲請人具體敘明本件再審理由是指刑
    事訴訟法第420條第1項的何款？」「你主張有新事實或新證
    據，你的新事實是什麼？或是新證據是什麼？」「你有無證
    據提出？」，聲請人答以「如今日庭呈聲請再審答辯書所載
    」「我主張的是刑事訴訟法第420條第1項第6款」「毒品危
    害防制條例第4條第1項的法定刑為死刑或無期徒刑，針對違
    法情節輕微個案，沒有可減輕其刑的規定，所以法定刑過苛
    ，致使本案只是幫助他人犯罪，卻要判最輕刑度無期徒刑審
    判，且沒有受到刑法第59條之要件，所以我認為不合理」「
    證據如今日書狀所載」，仍未就原確定判決有何再審事由或
    相關證據而為主張，僅泛稱未依刑法第59條減刑不合理等語
    ，核其所陳，乃原確定判決有無違背法令之問題，要屬非常
    上訴之範疇，亦非得為再審之事由。而本院既已定期通知再
    審聲請人到場陳述意見，並闡明應敘述之再審理由或依法應
    指出、提具之證據，已足合法保障聲請人之權益，依上開說
    明，本件聲請再審之程序顯屬違背規定且不能補正，自毋庸
    再定期命補正，應從程序上予以駁回。
四、據上論結，應依刑事訴訟法第433條前段規定，裁定如主文
    。
中　　華　　民　　國　　111 　年　　5 　　月　　31　　日
        　　刑事第一庭    審判長法　官  江  德  千
　　　　　　　　　　　　　　    法　官  簡  源  希
　　　　　　　　　　　 　　　　 法　官  高  增  泓  
以上正本證明與原本無異。     
如不服本裁定，得於收受送達後5日內向本院提出抗告書狀(須附
繕本)。因疫情而遲誤不變期間，得向法院聲請回復原狀。

                                書記官  黃  美  珍
　　　　　　　　　　　　　　　　
中　　華　　民　　國　　111 　年　　5 　　月　　31　　日